【裁判字號】    95,訴,3908
【裁判日期】    951213
【裁判案由】    毒品危害防制條例
【裁判全文】
臺灣高雄地方法院刑事判決              95年度訴字第3908號
公  訴  人  臺灣高雄地方法院檢察署檢察官
被      告  乙○○
                    （現於臺灣高雄第二監獄另案執行中）
上列被告因毒品危害防制條例案件，經檢察官提起公訴（95年度
毒偵字第 5992 號），及移送併案審理（95 年度毒偵字第 7384
號），本院以簡式審判程序判決如下：
    主  文
乙○○施用第一級毒品，累犯，處有期徒刑壹年。扣案之第一級
毒品海洛因壹包（含包裝袋，驗後重零點零零捌公克）沒收銷燬
之。
    事  實
一、乙○○前(1)因施用毒品案件，經本院以 88 年度毒聲字第
    3125 號裁定送勒戒處所觀察、勒戒後，認有繼續施用傾向
    ，經本院以 89 年度毒聲字 1122 號裁定送強制戒治，嗣再
    經本院分別為停止戒治、撤銷停止戒治之裁定，於民國 90
    年 6 月 25 日強制戒治執行完畢釋放，並經臺灣高雄地方
    法院檢察署檢察官於 90 年 7 月 17 日，以 90 年度戒毒
    偵字第 803 號不起訴處分確定；(2)再於 93 年間因施用毒
    品、竊盜案件，分經臺灣高等法院高雄分院以 93 年度上訴
    字第 588 號判決判處有期徒刑 1 年、及本院以 93 年度簡
    字第 4016 號判決判處有期徒刑 5 月，2 罪併定其應執行
    刑為有期徒刑 1 年 3 月確定，甫於 94 年 12 月 31 日縮
    刑期滿執行完畢。
二、詎乙○○仍不知悔改，於前述觀察、勒戒及強制戒治執行完
    畢釋放後，5 年內再犯施用毒品之罪，經臺灣高等法院高雄
    分院 93 年間，以前揭判決判處有罪確定後，復基於反覆、
    延續施用第一級毒品海洛因之單一行為決意，分別於 95 年
     7 月 20 日晚間某時許、同年 8 月 16 日某時許，在高雄
    市旗津區永安里永安巷口，及位於高雄市旗津區永安里永安
    巷 86 號之住處，以針筒注射之方式，施用第一級毒品海洛
    因 2 次，嗣經警於 95 年 7 月 21 日 11 時 40 分許，在
    高雄市旗津區○○○路 932 號巷口，見乙○○形跡可疑，
    遂上前盤查，當場扣得第一級毒品海洛因 1 小包（驗前重
    0.025 公克、驗後重 0.008 公克）；又於同年 8 月 16 日
     20 時 30 分許，在乙○○上開住處，因其另案遭通緝而為
    警查獲。乙○○為警先後 2 次查獲後，皆經其同意接受採
    尿送驗，尿液檢體檢驗結果均呈嗎啡陽性反應，而查悉上情
    。
三、案經高雄市政府警察局鼓山分局報告高雄地檢署檢察官偵查
    起訴及移送併案審理。
    理  由
一、被告乙○○所犯係死刑、無期徒刑、最輕本刑為 3 年以上
    有期徒刑以外之罪，其於準備程序中就前揭被訴事實及併辦
    部分均為有罪之陳述，經受命法官告知簡式審判程序之旨，
    並聽取其與公訴人之意見後，本院合議庭認為適宜由受命法
    官獨任進行簡式審判程序，爰依刑事訴訟法第273 條之1 第
    1 項規定，裁定由受命法官獨任進行審判程序，合先敘明。
二、上開犯罪事實，業據被告乙○○於本院審理中坦承不諱，且
    被告歷次為警採尿送驗結果，均確呈嗎啡陽性反應，此有高
    雄市立凱旋醫院 95 年 7 月 30 日、95 年 8 月 28 日濫
    用藥物尿液檢驗報告（檢體編號：E168 號、E206 號）各 1
    紙，暨各該毒品案件嫌疑人尿液代碼 - 姓名對照登記表共
    2 紙附卷可稽。而扣案之白色粉末 1 小包（含包裝袋，驗
    前重 0.025 公克、驗後重 0.008 公克），經送驗後，確含
    有海洛因成分，亦有高雄市立凱旋醫院 95 年 9 月 19 日
    濫用藥物成品檢驗鑑定書 1 紙在卷可參。由此足徵被告之
    自白與事實相符，堪以採信，是本案事證明確，被告施用第
    一級毒品海洛因之犯行，洵堪認定。
三、按毒品危害防制條例前於92年7 月9 日修正公布，自93年1
    月9 日施行，觀之該條例第20條、第23條之立法理由，修正
    後毒品危害防制條例就施用毒品者，只於「初犯」及「5 年
    後再犯」二種情形，有其追訴條件之限制，即須於初犯經觀
    察、勒戒或強制戒治釋放後，5 年內均無施用毒品之行為，
    始能認其前所實施之觀察、勒戒或強制戒治已足遮斷毒癮，
    而得於5 年後再犯時，再予適用初犯之規定，重行觀察、勒
    戒等程序。倘5 年內已經再犯，被依法追訴處罰，縱其第3
    次（或第3 次以上）施用毒品之時間在初犯釋放5 年以後，
    即與「5 年後再犯」之情形有別，且因已於「5 年內再犯」
    ，顯見其再犯率甚高，原實施觀察、勒戒或強制戒治，已無
    法收其實效，而無5 年戒斷期之存在，自無再經觀察、勒戒
    及強制戒治之必要，應得逕行追訴處罰（最高法院95年5 月
    9 日95年度第7 次刑事庭會議決議參照）。經查：本件被告
    前因施用毒品案件，經本院以 88 年度毒聲字第3125 號裁
    定送勒戒處所觀察、勒戒後，認有繼續施用傾向，經本院以
    89 年度毒聲字 1122 號裁定送強制戒治，嗣再經本院分別
    為停止戒治、撤銷停止戒治之裁定，於 90 年 6 月 25日強
    制戒治執行完畢釋放，並經臺灣高雄地方法院檢察署檢察官
    為不起訴處分確定；再因施用毒品，經臺灣高等法院高雄分
    院以 93 年度上訴字第 588 號判決判處有期徒刑 1 年確定
    在案等情，有臺灣高等法院被告前案紀錄表1份在卷可憑，
    是依上開說明，被告於前述觀察、勒戒及強制戒治執行完畢
    釋放後 5 年內，再犯施用毒品罪，經臺灣高等法院高雄分
    院判決有罪確定後，復犯本件施用第一級毒品海洛因犯行，
    本件犯行距前揭強制戒治釋放後雖逾 5 年，惟核與毒品危
    害防治條例第 20 條第 3 項所定「 5 年後再犯」之立法意
    旨不符，揆諸上開說明，仍應予追訴、處罰。
四、論罪科刑及沒收：
  (一)核被告所為，係犯毒品危害防制條例第10條第1 項之施用第
    一級毒品海洛因罪。被告施用第一級毒品前持有第一級毒品
    之行為，本應各論以持有之罪，惟各該次持有毒品之低度行
    為均為其後施用毒品之高度行為所吸收，不另論罪。按刑事
    法若干犯罪行為態樣，本質上原具有反覆、延續實行之特徵
    ，立法時既予特別歸類，定為犯罪構成要件之行為要素，則
    行為人基於概括之犯意，在密切接近之一定時、地持續實行
    之複次行為，倘依社會通念，於客觀上認為符合一個反覆、
    延續性之行為觀念者，於刑法評價上，即應僅成立一罪。學
    理上所稱「集合犯」之職業性、營業性或收集性等具有重複
    特質之犯罪均屬之（最高法院95年度台上字第1079號、第39
    37號、第4686號判決意旨參照）。而毒品危害防制條例既依
    成癮性、濫用性及對社會危害性將毒品分為4 級，且僅處罰
    施用第1 、2 級毒品，足見該條例所處罰施用第1 、2 級毒
    品，其構成要件行為之要素係具有成癮、濫用之反覆、延續
    實行之性質，且依社會通念於客觀上認為係符合一個反覆、
    延續性之行為觀念。本件被告前業因施用毒品案件，經法院
    判處罪刑在案，本件先後 2 次為警查獲後，僅相隔 1 月餘
    ，經其同意接受採尿送驗，檢驗結果均呈嗎啡之陽性反應等
    情，已如前述，足認其具有毒品之成癮性，且於密切接近之
    時間反覆持續施用毒品，參酌上開說明，應認將被告多次施
    用第一級毒品海洛因之犯行，評價為集合犯，論以一罪，較
    符社會通念。又被告有事實欄所載之前科紀錄，甫於 94 年
    12 月 31 日縮刑期滿執行完畢等情，有上開前案紀錄表 1
    份在卷可憑，其於刑之執行完畢後，5 年內故意再犯本件有
    期徒刑以上之罪，為累犯，應加重其刑。爰審酌被告無視毒
    品可能對自身及家庭所造成之戕害，及對社會治安形成之潛
    在危險，屢犯施用毒品之罪，足見其戒絕毒癮之意志不堅，
    本不宜寬貸，惟念其犯後坦承犯行，態度良好，及施用毒品
    乃戕害自身健康，尚未直接危害他人等一切情狀，量處如主
    文所示之刑。
  (二)扣案之白色粉末 1 小包經送驗結果（含包裝袋，驗前重 0.
    025 公克、驗後重 0.008 公克），確含第一級毒品海洛因
    成分，業認明如前，而包裝袋與其上殘留之毒品，已難以分
    析剝離，俱應依毒品危害防制條例第 18 條第 1 項前段規
    定，不問屬於犯人與否，均沒收銷燬之；至送鑑耗損之海洛
    因粉末既已滅失，自無庸再予宣告沒收銷燬之必要。
  (三)末以，本件被告除起訴書所載犯罪事實外，就移送併案意旨
    書所載被告施用第一級毒品海洛因之犯行，雖未據公訴人起
    訴，然核與前揭已起訴部分有集合犯之實質上一罪關係，當
    為起訴效力所及，本院自應一併審理，附此敘明。
據上論斷，應依刑事訴訟法第273 條之1 第1 項、第299 條第1
項前段，毒品危害防制條例第10條第1 項、第18條第1 項前段，
刑法第11條、第47條第1 項，判決如主文。
本案經檢察官甲○○到庭執行職務。
中    華    民    國    95    年    12    月    13    日
                  刑事第十庭    法  官  鄭凱文
以上正本證明與原本無異。
如不服本判決，應於判決送達後10日內，向本院提出上訴狀。
中    華    民    國    95    年    12    月    14    日
                                書記官  鍾錦祥
附錄本案論罪法條：
毒品危害防制條例第10條第1項
施用第一級毒品者，處 6 月以上 5 年以下有期徒刑。


司法院資訊處製作；財團法人民間司法改革基金會備份。
